【裁判字號】    90,易,54
【裁判日期】    900627
【裁判案由】    誣告
【裁判全文】
臺灣高雄地方法院刑事判決                              九十年度易字第五四號
    公  訴  人  臺灣高雄地方法院檢察署檢察官
    被      告  乙○○
右列被告因誣告案件，經檢察官提起公訴（八十九年度偵字第一七五九七號），本院
判決如左：
    主  文
乙○○未指定犯人，而向該管公務員誣告犯罪，處有期徒刑參月，如易科罰金，以參
佰元折算壹日。
    事  實
一、乙○○明知其借予甲○○所簽發付款人臺北市第九信用合作社，帳號00000
    0000號，票號為ＦＨ0000000號，面額新臺幣（下同）三萬五千元，
    票載發票日為八十九年六月十日之支票一紙，業於八十九年五月十九日間，因甲
    ○○向李月好借貸，而交付李月好收持，竟因不願負票據責任，而於八十九年六
    月五日，至臺北市第九信用合作社，謊稱系爭支票業已於八十九年六月一日，在
    高雄縣仁武鄉郵局遺失，並申報掛失止付該張支票，同時填具遺失票據申報書，
    未指定犯人，而委請臺北市第九信用合作社轉向該管警察機關誣告不特定人犯侵
    占遺失物罪，請求協助偵查。嗣於八十九年六月十日，李月好在高雄市第三信用
    合作社左營分社提示付款遭退票，始為票據交換所發現，並經該所報警而循線查
    獲上情。
三、案經高雄市政府警察局左營分局報請臺灣高雄地方法院檢察署檢察官偵查起訴。
    理  由
一、訊據被告乙○○固坦承確曾有將上開支票借予證人甲○○簽發後交由證人李月好
    收執之事實不諱，惟矢口否認有故意謊報遺失之行為，辯稱：伊沒有故意報遺失
    ，是因為證人甲○○向伊借支票後，有濫開支票的事情，又因伊經常出差，才把
    支票藏起來，後來忘了藏在那裡，所以去報遺失云云，惟查：右揭事實，業據證
    人甲○○於警偵訊中證稱：八十九年五月中旬被告向伊要回支票簿，伊有向被告
    表示已開出去之支票尚未到期，但被告表示支票簿借伊早就有跳票的準備，後來
    陳月好所收執之前開支票退票後，伊去找被告，被告表示為怕拒絕往來所以掛失
    ，且說筆跡不是被告的，所以報失講得過去，不用負責任，因此才報遺失等語甚
    詳，參諸被告所陳確曾持有證人甲○○返還之支票簿及印章之情觀之，對照證人
    甲○○於本院審理中所述：被告可由支票簿票根上的發票時間對照就可知有多少
    支票尚未屆發票日，且被告知道伊於發票日屆至，無法依約匯款到該帳戶內等語
    ，足證被告對證人甲○○所簽發支票之數量，自應知之甚稔。佐以被告上開支票
    存款帳戶內已於八十九年六月四日有存款不足之退票紀錄，此有退票理由單一紙
    在卷足考，乃被告竟於退票日之翌日即六月五日，旋即向臺北市第九信用合作社
    申報支票已於八十九年六月一日遺失，已難認其所辯可採。苟被告誤認其支票遺
    失，本應將其支票簿中已簽發予他人收執之支票扣除，就尚未簽發之空白支票申
    報遺失止付即可，惟被告既明知證人甲○○已簽發之支票票號為ＦＨ00000
    00號支票，已在其授權證人甲○○簽發之下，交由他人收執，竟於票據掛失止
    付通知書及遺失票據申報書上敘明其所遺失之票號為ＦＨ0000000號至Ｆ
    Ｈ0000000號之支票，此有該通知書及申報書附卷可憑，益徵其無欲擔負
    證人甲○○無法依約將資金存入帳戶後，其所欲負擔之票據責任，至為灼然，故
    被告上開辯詞，洵屬卸責之詞，顯無足採。此外復有支票、退票理由單、掛失止
    付票據提示人資料查報表及被告所開立之支票存款帳戶往來明細各一份在卷可稽
    ，故本案事證明確，被告犯行堪予認定，應依法論科。
二、核被告所為係犯刑法第一百七十一條第一項之未指定犯人誣告罪。爰審酌被告僅
    因無欲負擔票據責任，竟以此方法致使刑事偵查程序發動，浪費司法資源，且於
    犯罪後飾詞圖卸，未能深自檢討反省其非行，態度非佳；惟念其並無前科，此有
    臺灣高雄地方法院檢察署刑案資料查註紀錄表足按，態度尚佳等一切情狀，量處
    如主文所示之刑，並諭知易科罰金之折算標準，藉資懲儆。
三、末按中華民國刑法第四十一條業經立法院於九十年一月四日修正，總統於九十年
    一月十日公布，自九十年一月十二日起施行，雖被告乙○○於行為時所犯本件最
    重本刑三年以下有期徒刑之罪，受六月以下有期徒刑或拘役之宣告者，得因身體
    、教育、職業或家庭之關係，執行顯有困難時，宣告一元以上、三元以下折算一
    日之易科罰金，而與修正前同條之規定相符，惟本案於裁判時刑法第四十一條已
    就所犯之最重本刑提高為五年以下有期徒刑之罪，受六月以下有期徒刑或拘役之
    宣告者，亦得因前開執行顯有困難之理由易科罰金，故本案被告乙○○雖行為時
    所犯最重本刑為三年以下有期徒刑之罪，且各經本院量處有期徒刑三月，然其行
    為後法律既已變更，自應依刑法二條第一項前段之規定，適用裁判時之修正後刑
    法第四十一條第一項之規定，併此敘明。
據上論斷，應依刑事訴訟法第二百九十九條第一項前段、刑法第二條第一項前段、第
一百七十一條第一項、第四十一條第一項，罰金罰鍰提高標準條例第一條前段、第二
條，判決如主文。
中      華      民      國      九十      年     六     月    二十七    日
                                臺灣高雄地方法院刑事第二庭
                                        法  官    李代昌
右正本證明與原本無異。
如不服本判決，應於判決送達後十日內，向本院提出上訴狀。
                                      書記官      吳月華
中      華      民      國      九十      年     六     月    二十九    日
附錄本判決論罪科刑適用法條
中華民國刑法第一百七十一條
 (未指定犯人誣告罪)
未指定犯人，而向該管公務員誣告犯罪者，處一年以下有期徒刑、拘役或
三百元以下罰金。
未指定犯人，而偽造、變造犯罪證據，或使用偽造、變造之犯罪證據，致
開始刑事訴訟程序者，亦同。


司法院資訊處製作；財團法人民間司法改革基金會備份。
